【裁判字號】    97,訴,673
【裁判日期】    971231
【裁判案由】    妨害自由等
【裁判全文】
臺灣新竹地方法宣示判決筆錄           97年度訴字第673號
公  訴  人  臺灣新竹地方法院檢察署檢察官
被      告  乙○○
            丙○○
            戊○○
上三人共同
選任辯護人  陳恩民律師
            魏翠亭律師
被      告  丁○○
            己○○
上二人共同
選任辯護人  潘秀華律師
上列被告因妨害自由等案件，經檢察官提起公訴（96年度偵字第
7245號）後，聲請改依協商程序而為判決，本院於中華民國97年
12月31日下午5 時，在本院刑事第九法庭宣示判決，出席職員如
下：
法官起立朗讀判決主文、犯罪事實要旨、處罰條文，及告以上訴
限制、期間並提出上訴狀之法院，且諭知記載其內容：
一、主文：
    乙○○共同意圖營利，聚眾賭博，處有期徒刑肆月，如易科
    罰金，以新臺幣壹仟元折算壹日；扣案如附表所示之物均沒
    收。又共同以非法方法剝奪人之行動自由，處有期徒刑肆月
    ，如易科罰金，以新臺幣壹仟元折算壹日。應執行有期徒刑
    陸月，如易科罰金，以新臺幣壹仟元折算壹日，扣案如附表
    所示之物均沒收。緩刑貳年。
    丙○○、戊○○、丁○○共同以非法方法剝奪人之行動自由
    ，各處有期徒刑肆月，如易科罰金，均以新臺幣壹仟元折算
    壹日。均緩刑貳年。
    己○○共同以非法方法剝奪人之行動自由，處有期徒刑月
    ，如易科罰金，以新臺幣壹仟元折算壹日。緩刑貳年。
二、犯罪事實：
    乙○○與林盈榛（原名甲○○，賭博部分另由臺灣新竹地方
    法院檢察署檢察官行聲請簡易判決處刑）共同基於意圖營利
    ，聚眾賭博、供給賭博場所及賭博之單一集合犯意聯絡，自
    民國95年間某日起至96年11月27日止，提供其位於新竹縣新
    埔鎮○○街116 巷42號之住處供公眾得出入之場所，聚集不
    特定多數人簽注俗稱「六合彩」賭博，其方式為賭客自1 至
    49之號碼中簽選6 個相異號碼為1 碰，每支賭金新臺幣（下
    同）75至80元，核對每週開出之香港六合彩號碼與我國大樂
    透號碼，有2 個相同者為二星，賭客贏得5,700 元，有3個
    號碼相同者為三星，賭客贏得57,000元，有4 個號碼相同者
    為四星，賭客贏得700,000 元，乙○○均將自己收受之賭注
    轉予林盈榛，從中按一定比例抽取佣金以營利，時或自行向
    林盈榛簽注。因乙○○於96年11月27日（起訴書誤載為97
    年11月27日，業經公訴人當庭更正）簽中三星199 碰，欲領
    取11,343,000元之賭金，遂於同年月29日中午，約同林盈榛
    在址設新竹縣竹北市○○○路422 號之「風遊館咖啡廳」協
    商，因林盈榛遲無具體承諾，乙○○與丙○○即乙○○之配
    偶、戊○○、丁○○即戊○○之子、己○○以及3 、4 名真
    實姓名、年籍不詳之成年男子共同基於非法剝奪林盈榛行動
    自由之犯意聯絡，於同日下午3 時許，由上揭真實姓名、年
    籍不詳之男子們摔擲杯碗發難，並拉扯甲○○之手臂，喝令
    林盈榛進入彼等駕駛之黑色裕隆廠牌MARCH 汽車，林盈榛迫
    於形勢而屈從，乙○○、丙○○與戊○○共乘1 車，丁○○
    與己○○共乘1 車，均未與林盈榛同車，一行人隨之轉赴東
    海里山區，途中與林盈榛同車之男子曾毆打林盈榛（傷害部
    分未據告訴），又將其上半身推出車窗，益增其驚恐，迨抵
    達山區，乙○○等人逼使林盈榛提出履行賭債之擔保，林盈
    榛提議移轉其配偶張明仁所有坐落桃園縣龍潭鄉○○段880
    地號土地及其上建號334 號房屋（門牌號碼為桃園縣龍潭鄉
    ○○路57巷61弄3 號）所有權至乙○○名下，始得乙○○同
    意，一行人復返市區，前往位於竹北市○○○路110 號2 樓
    之「台大不動產」辦理相關手續，林盈榛遂聯繫家人攜來權
    狀並簽立移轉登記契約書，而行此無義務之事，惟乙○○不
    滿上開房地尚有高額抵押權，相約翌日再談，林盈榛始得脫
    身，而以此非法方法剝奪林盈榛之行動自由。旋由張明仁報
    警後，於同年月30日下午4 時時許，在「台大不動產」查獲
    乙○○、丙○○，並扣得買賣契約書3 份、土地、建物所有
    權狀以及授權書各乙紙等物，另搜索乙○○、丙○○位於新
    竹縣新埔鎮○○街11 6巷42號住處，扣得六合彩參考資料表
    2 紙、簽單3 紙、傳真機2 架等物，始悉上情。案經新竹縣
    政府警察局竹北分局報請臺灣新竹地方法院檢察署偵查起訴
    。
三、處罰條文：
    刑法第28條、第266 條第1 項前段、第268 條、第302 條第
    1 項、第55條、第74條第1 項第1 款、第41條第1 項前段、
    第38條第1 項第2 款，刑法施行法第1 條之1。
四、附記事項：
  (一)被告乙○○自95年間某日起至96年11月27日止與林盈榛共同
    經營上開簽賭站，聚集不特定之人簽賭下注，係基於同一營
    利意圖，本質上乃具有反覆、延續性行為之特徵，於刑法評
    價上，應認係集合多數犯罪行為而成立之獨立犯罪型態之「
    集合犯」，為包括一罪，應僅成立一罪，並以最後行為時之
    法律處斷，故本件應直接適用修正施行後之新法，無新舊法
    比較適用之問題。本件被告乙○○上開所為，係犯刑法第
    266 條第1 項前段之在公眾得出入之場所賭博財物罪、同法
    第26 8條前段之意圖營利供給賭博場所罪及同法第268 條後
    段之意圖營利聚眾賭博罪。又被告乙○○以一行為而觸犯上
    述3 罪名，為想像競合犯，應從較重之意圖營利聚眾賭博罪
    處斷。起訴書就此部分涉犯法條雖漏未記載刑法第266 條第
    1 項前段，然已載明於犯罪事實中，堪認業已起訴，並經公
    訴人當庭補充起訴法條在卷（見本院卷第115 頁）。
  (二)按刑法第302 條之妨害自由罪，係妨害他人自由之概括規定
    ，如以使人行無義務之事為目的，而其方法已達剝奪他人行
    動自由之程度時，其使人行無義務之事，已為剝奪他人行動
    自由之行為所吸收，應僅成立剝奪他人行動自由罪，不再論
    以刑法第304 條第1 項之強制罪，有最高法院29年度上字第
    3757號判例及87年度台上字第619 號判決可資參照。本件被
    告等人強令被害人林盈榛簽立不動產移轉登記契約書之行為
    ，已為其等非法剝奪被害人行動自由行為所吸收，參照上開
    說明，自無庸再論以刑法第304 條第1 項之強制罪，附此敘
    明。
  (三)本件被告乙○○、丙○○、戊○○、丁○○、己○○分別應
    捐款10萬元、4 萬元、4 萬元、4 萬元、3 萬元予公益團體
    ，被告乙○○已於97年12月15日捐款予財團法人新竹市私立
    愛恆啟能中心10萬元；被告丙○○、戊○○、丁○○已分別
    於97年12月15日、16日，各捐款4 萬元予臺灣省天主教會新
    竹教區附設藍天家園；被告己○○已於97年12月10日捐款3
    萬元予臺灣省天主教會新竹教區附設藍天家園，有渣打國際
    商業銀行股份有限公司匯款副通知書4 張、郵政跨行匯款申
    請書1 紙附卷可查。
  (四)扣案如附表編號1 至4 所示之物，均係被告乙○○所有，且
    係供其與另案被告林盈榛共犯本件賭博犯行所用之物，爰均
    依刑法第38條第1 項第2 款之規定，宣告沒收之。另為警所
    起出之買賣契約書3 本、授權書1 張，係被告乙○○與被害
    人林盈榛間債務糾紛之相關證據，另土地及建物所有權狀各
    1 張則非被告等人所有之物，均不另為沒收之諭知，附此敘
    明。
五、協商判決除有刑事訴訟法第455條之4第1項第1款於本訊問程
    序終結前，被告撤銷協商合意或檢察官撤回協商聲請者；第
    2款被告協商之意思非出於自由意志者；第4款被告所犯之罪
    非第455條之2第1項所定得以協商判決者；第6款被告有其他
    較重之裁判上一罪之犯罪事實者；第7 款法院認應諭知免刑
    或免訴、不受理者情形之一，及違反同條第2 項「法院應於
    協商合意範圍內為判決；法院為協商判決所科之刑，以宣告
    緩刑或2 年以下有期徒刑、拘役或罰金為限」之規定者外，
    檢察官與被告均不得上訴。
六、如有前項得上訴之情形，得自收受宣示判決筆錄送達之日起
    10 日 內，向本院提出上訴書狀，上訴於第二審法院。
中    華    民    國    97    年    12    月    31    日
                  刑事第五庭    書  記  官   蕭惠婷
                                法      官   林佑珊
以上筆錄正本係照原本作成。
中    華    民    國    97    年    12    月    31    日
                                書  記  官   蕭惠婷
附  表：
一、六合彩參考資料表2張。
二、簽單資料3張。
三、Panasonic傳真機Kx-FT938TW型1 臺。
四、LEMEL傳真機FX-81型1臺。
附錄本案論罪科刑法條全文：
中華民國刑法第266條第1項
在公共場所或公眾得出入之場所賭博財物者，處1000元以下罰金
。
中華民國刑法第268條
意圖營利，供給賭博場所或聚眾賭博者，處3 年以下有期徒刑，
得併科3 千元以下罰金。
刑法第302條第1項
私行拘禁或以其他非法方法，剝奪人之行動自由者，處5年以下
有期徒刑、拘役或3百元以下罰金。


司法院資訊處製作；財團法人民間司法改革基金會備份。
